【裁判字號】    95,簡上,411
【裁判日期】    950822
【裁判案由】    侵占
【裁判全文】
臺灣高雄地方法院刑事判決             95年度簡上字第411號
公  訴  人  臺灣高雄地方法院檢察署檢察官
上  訴  人  乙○○
即  被  告
上列上訴人因侵占案件，不服本院高雄簡易庭95年度簡字第893
號，中華民國95年3月22日第一審判決（聲請簡易判決處刑案號
：台灣高雄地方法院檢察署94年度偵緝字第2598號），提起上訴
，本院判決如下：
    主  文
原判決撤銷。
乙○○無罪。
    理  由
一、本件檢察官聲請簡易判決處刑之意旨係以：被告乙○○因其
    所經營之「生活小吃店」（位於高雄縣仁武鄉○○○路與永
    和一街口，該處無門牌號碼，檢察官誤載為高雄市三民區○
    ○○路322 之4 號2 樓），欲提供客人唱歌設備，遂於民國
    93年3 月5 日，向告訴人丙○○所經營之「浣展國際開發股
    份有限公司」（設於高雄市鼓山區○○○路49號），承租視
    聽歌唱設備1 台使用，雙方並簽訂契約，約定該視聽歌唱設
    備之營業所得，由雙方平均取得。詎被告自同年4 月間起，
    即拒絕分帳，且意圖為自己不法之所有，以變易持有為所有
    之意思，將上開視聽歌唱設備據為己有，拒絕返還，並避不
    見面。因認被告涉犯刑法第335 條第1 項之侵占罪嫌。
二、按犯罪事實應依證據認定之，無證據不得認定犯罪事實；又
    不能證明被告犯罪者，應諭知無罪之判決，刑事訴訟法第15
    4 條第2 項、第301 條第1 項分別定有明文。又刑事訴訟法
    第161 條，已於91年2 月8 日修正公布，其第1 項規定：檢
    察官就被告犯罪事實應負舉證責任，並指出證明之方法，因
    此檢察官對於起訴之犯罪事實，應負提出證據及說服之實質
    舉證責任，倘所提出之證據不足為被告有罪之積極證明，或
    其指出證明之方法，無從說服法院以形成被告有罪之心證，
    基於無罪推定之原則，自應為被告無罪判決之諭知，最高法
    院92年度臺上字第128 號判例意旨可資參照。
三、本件檢察官認被告涉犯上開侵占罪嫌，係以告訴人於偵查中
    之陳述，卷附之合約書、客戶資料表及高雄縣政府警察局仁
    武分局仁武派出所陳報單各1 份為其論罪之依據。訊據被告
    自承其有開設上開小吃部，且於上揭時間，向告訴人承租上
    開視聽設備擺放於小吃部內之事實，惟堅決否認有檢察官所
    指侵占之犯行，辯稱：該視聽設備於93年4 月間在小吃部內
    被竊取，詳細時間伊忘記了，當時伊有報案，告訴人也知道
    這件事等語，經查：
（一）證據能力部分：
    (1)告訴人於偵查中之陳述，係在檢察官前所為之陳述，且當
      事人於本院審理中均同意有證據能力，亦無顯有不可信之
      情形，依刑事訴訟法第159 條之1 第2 項規定，本院認有
      證據能力。
    (2)卷附合約書、客戶資料表、高雄縣政府警察局仁武分局仁
      武派出所陳報單、被告所提出之刑案報案處理系統詳細資
      料1 紙、刑案記錄查詢結果1 紙、高雄縣政府警察局仁武
      分局仁武派出所勤務分配表、高雄縣警察局員警工作紀錄
      簿各1 份等文書證據，均係審判外之傳聞證據，惟當事人
      於本院審理中已同意作為證據或於本院言詞辯論終結前，
      已知有傳聞證據之情形，而就證據能力並未聲明異議，本
      院亦認為適當，依刑事訴訟法第159 條之5 第1 項、第2
      項規定，本院認均有證據能力。
（二）告訴人於偵查中所指稱被告有於上揭時間，向其承租上揭
      視聽設備擺設於被告所開設之小吃部一節，為被告所不否
      認，並有告訴人所提出之合約書及客戶資料表各1 份附卷
      可憑，固可認被告有因租賃關係而持有上揭告訴人所有視
      聽設備之事實。惟告訴人所指稱被告嗣後於93年4 月間即
      失去音訊，且視聽設備亦不見蹤影，被告涉嫌侵占云云，
      被告對此係辯稱：該視聽設備於93年4 月間在小吃部內被
      竊取，當時伊有報案等語，且經本院傳訊證人即處理被告
      報案失竊經過之員警甲○○，於本院審理中證稱：被告於
      93年4 月21日上午有打電話至派出所報案失竊，值班人員
      通知我們巡邏的人至現場處理，被告所開設之小吃部並無
      門牌號碼，該處是位於高雄縣仁武鄉○○○路與永和一街
      口，是1 間鐵皮屋，伊到達時發現該處後門被破壞，卡拉
      OK的主機、音響、喇叭及麥克風都被竊取，該主機原來是
      放在1 個木箱裡，木箱已經被撬開，伊當時有聽到被告通
      知寄放該卡拉OK主機的業務人員到場，他們有談到理賠的
      問題，伊不知道該業務人員的姓名，當時伊有對被告製作
      筆錄，也有開立三聯單，但本案事隔已久，筆錄已經找不
      到了等語甚詳，而證人甲○○與被告素不相識，且其身為
      執法之員警，並無袒護被告之必要，其所為證詞應可採信
      ，此外，復有被告所提出之刑案報案處理系統詳細資料1
      紙、卷附之刑案記錄查詢結果1 紙、高雄縣政府警察局仁
      武分局仁武派出所勤務分配表及高雄縣警察局員警工作紀
      錄簿各1 份在卷可憑，且被告於報警處理時亦有通知告訴
      人公司之業務人員到場，並商談賠償之事宜，被告並未刻
      意不讓告訴人知悉其視聽設備有遭竊之情事，是足認被告
      確有於93年4 月21日，因其小吃部所擺放之告訴人所有視
      聽設備遭人竊取而報警處理之事實，應可認定。至於偵查
      中，檢察官於94年11月30日以雄檢博宿94偵緝2598字第82
      514 號函文，請高雄縣政府警察局仁武分局仁武派出所就
      被告是否有於93年4 月間報案之相關資料呈報，經該派出
      所以上開陳報單表示並無被告到所報案紀錄等語，惟證人
      甲○○已於本院審理中明確證稱被告確有上揭報案失竊之
      事實，且證人甲○○於本院審理中另證稱：該陳報單當時
      的承辦員警並未與伊聯繫，而是翻閱相關資料後函覆予檢
      察官，而本件是根據身分證字號才調出這份資料等語，是
      製作上揭陳報單之承辦員警並非處理本案之證人甲○○，
      且證人甲○○已自承本案被告之失竊報案筆錄已經無法找
      尋，足見派出所就本案相關報案資料之保管亦有疏失，且
      上揭卷附之刑案記錄查詢結果1 紙等書證已足以佐證被告
      確有報案失竊之紀錄，是該陳報單容或因員警未詳細查證
      後即予回覆，該陳報單自不足為被告不利之認定。
（三）綜上所述，被告所持有之上揭視聽設備係遭人竊取，被告
      並有報案失竊且經員警到場處理，則被告自無侵占之犯行
      可言，至於被告嗣後未依合約之約定給付一定比例之營業
      所得，則僅係被告事後有無債務不履行之問題，與侵占犯
      行無關。原審判決未予詳查，以被告罪證明確，而予論罪
      科刑，尚有違誤，被告以其並無侵占犯行為由，提起上訴
      ，為有理由，自應由本院予以撤銷改判，並諭知被告無罪
      之判決。
四、末按檢察官聲請以簡易判決處刑之案件，經法院認為有第45
    1 條之1 第4 項但書之情形者，應適用通常訴訟程序審判之
    ，刑事訴訟法第452 條定有明文；又對於簡易判決之上訴，
    準用刑事訴訟法第3 編第1 章及第2 章之規定，管轄第2 審
    之地方法院合議庭受理簡易判決上訴案件，應依通常程序審
    理，其認案件有刑訴法第452 條之情形者，應撤銷原判決，
    逕依通常程序為第1 審判決，法院辦理刑事訴訟簡易程序案
    件應行注意事項第14項亦有規定。查本件本院於審判中認被
    告應為無罪之諭知，已如上述，足認檢察官之聲請簡易判決
    處刑為不適當，而有刑事訴訟法第451 條之1 第4 項但書第
    3 款之情形，依上揭法律規定，應由本院合議庭逕依通常程
    序審理後，而為第1 審之判決，當事人如不服本判決，仍得
    於法定上訴期間內，向管轄之第2 審法院提起上訴，併予敘
    明。
據上論斷，應依刑事訴訟法第455 條之1 第1 項、第3 項、第45
2 條、第451 條之1 第4 項但書第3 款、第369 條第1 項前段、
第364條、第301 條第1 項前段，判決如主文。
本案經檢察官劉文婷到庭執行職務。
中    華    民    國     95    年    8    月    22    日
              刑事第十五庭  審判長法  官  唐照明
                                  法  官  盧怡秀
                                  法  官  呂憲雄
以上正本證明與原本無異。
如不服本判決，應於收受送達後10日內向本院提出上訴書狀。
中    華    民    國     95    年    8    月    22    日
                                  書記官  吳良美


司法院資訊處製作；財團法人民間司法改革基金會備份。
